【裁判字號】    90,重訴,603
【裁判日期】    900928
【裁判案由】    損害賠償
【裁判全文】
臺灣高雄地方法院民事判決  九十年度重訴字第六○三號
    原      告  甲○○
    被      告  乙○○
                丙○○
右當事人間請求損害賠償事件，經刑事庭移送前來，本院判決如左：
    主    文
原告之訴駁回。
訴訟費用由原告負擔。
    事    實   及   理   由
一、原告起訴主張：原告於民國八十五年高中畢業後考取空軍官校，因軍事學校入伍
    訓練中心於陸軍官校，原告遂於八十五年八月二十六日至陸軍官校接受入伍教育
    。原告於入伍前因左腳踝扭傷，不宜劇烈運動，並曾告知教育班長即被告乙○○
    ，然被告乙○○不相信原告，竟結合另一教育班長即被告丙○○，共同以非人道
    方法凌虐原告，致原告身心受到嚴重創傷。而原告於八十五年十一月二十二日至
    國軍八０二總醫院以磁振攝影診斷出為「第五節腰錐解離」，因而雙腳麻木、大
    便失禁，終日需以輪椅代步。至被告二人對刑事有罪判決皆未上訴，顯承認凌虐
    原告成殘，且陸軍官校於八十六年八月間由王世庚上校率同謝福海上校、邱震少
    校及不詳姓名軍法官等人前往台北市○○○路一一六巷五號十一樓之二民福法律
    事務所與原告委任之江宗湖律師協商被告及學校賠償事宜，因原告出三千萬元之
    賠償金，而王世庚上校表示要回去與學校作商量後即離開，之後被告二人雖未再
    與原告商議，然八十七年十二月間，原告與被告及學校再商談和解事宜，因原告
    堅持千萬元之賠償金額，被告及學校方面無法負擔致不成立和解，故被告於八十
    七年十二月間與原告商議和解時，應已知悉二年之侵權行為請求權已罹於時效，
    卻仍拋棄時效利益而承認原告請求權存在，僅因數額未達成一致而和解不成立，
    應認已因承認而生時效中斷之效，原告嗣於八十九年六月十二日提起附帶民事訴
    訟，難認請求權已罹於時效。原告因被告二人共同侵權行為而受有(一)醫療費用新
    台幣（下同）二萬四千七百七十九元；(二)減少勞動能力之四百四十三萬一千二百
    ０五元；(三)精神慰撫金五百萬元之損害等語。並聲明：求為判決被告應連帶給付
    原告九百四十五萬五千九百八十四元及自起訴狀繕本送達之翌日起至清償日止，
    按年息百分之五計算之利息；訴訟費由由被告連帶負擔。
二、被告則以：本件原告侵權行為請求權已罹於時效，原告前係向國防部或陸軍官校
    請求賠償而非向被告請求，且陸軍官校亦否認原告有此請求權存在，是雙方就此
    全無共識，何有承認權利及拋棄時效利益可言，另原告所稱八十七年十二月間與
    陸軍官校商談和解一事，未能舉證且未達成協議，再者被告丙○○於馬祖服役，
    完全不知協商一事，原告遂認被告已拋棄時效利益而承認其請求，洵非有理等語
    置辯。並聲明：求為判決駁回原告之訴，訴訟費用由原告負擔，如受不利判決，
    願供擔保請准宣告免為假執行。
三、按因侵權行為所生之損害賠償請求權，依民法第一百九十七條第一項之規定，自
    請求權人知有損害及損害賠償義務人時起，二年間不行使而消滅，而所謂知有損
    害，非指單純知有損害而言，其因而受損害之他人行為為侵權行為，亦須一併知
    之，非須有證據證明其知悉之事實為真正之必要。而消滅時效完成之效力，不過
    發生拒絕給付之抗辯權，並非使請求權當然消滅；但一經債務人提出時效完成之
    抗辯後，即應認請求權已罹於時效而消滅。
    本件原告主張於八十五年八月二十六日至陸軍官校接受入伍教育期間，受被告共
    同以非人道方法凌虐，而原告於八十五年十一月二十二日至國軍八０二總醫院以
    磁振攝影診斷出為「第五節腰錐解離」之傷害，經被告主張原告請求權時效消滅
    （見本院九十年七月二十七日言詞辯論筆錄），是本院首應審酌本件原告侵權行
    為請求權是否已罹於二年之時效。經查：
    (一)民法第一百二十九條第一項第二款所謂之承認，為認識他方請求權存在之觀念
      表示，僅因債務人一方行為而成立，此與民法第一百四十四條第二項後段所謂
      之承認，須以契約為之者，性質迥不相同。又債務人於時效完成後所為之承認
      ，固無中斷時效之可言，然既明知時效完成之事實而仍為承認行為，自屬拋棄
      時效利益之默示意思表示，且時效完成之利益，一經拋棄，即恢復時效完成前
      狀態，債務人顯不得再以時效業經完成拒絕給付（參照最高法院五十年台上字
      第二八六八號判例），準此，最高法院於現行法規中「時效中斷之承認」與「
      時效完成後須以契約承認」二者間，創設「時效完成後未以契約所為之承認」
      ，即所稱之「拋棄」，然而上開三種「承認」，除須以契約所為之承認外，其
      他所稱之承認，指義務人向請求權人表示是認其請求權存在之觀念通知而言（
      參照最高法院五十一年台上字第一二一六號判例意旨）。
      本件原告以被告未就刑事有罪判決上訴，而認為被告承認原告侵權行為請求
        之意思，然查被告未就刑事判決上訴，並非對原告所為之觀念通知，亦非以
        契約為之，是原告稱此有「承認」之效力，顯與法未合，況且被告未就刑事
        判決上訴，係參雜個人考量在內，難認有承認侵權行為請求權之意。
      又原告另稱八十六年八月間在台北市○○○路一一六巷五號十一樓之二所為
        協商被告及學校賠償事宜，及八十七年十二月間，原告與被告及學校再商談
        和解事宜，皆因原告堅持高額賠償金額致不成立和解，故認被告僅因數額未
        達成一致而和解不成立，應認已因承認而生時效中斷之效力等語。然查原告
        所稱第一次協商會議，被告並未參加，原告亦未舉證證明被告有授權與會中
        何人代理被告，而原告所稱第二次協商，對象係陸軍官校，並無被告參加，
        此外，所謂和解，係指雙方約定，互相讓步，以終止爭執或防止爭執發生之
        契約，故在和解商議過程中，雙方必就和解所做讓步（如：承認他方請求權
        存在）與不和解所需付出之勞力、時間、金錢（如：言詞辯論應負之舉證責
        任），參酌對方之讓步程度（如：和解金額低於訴訟得請求之金額）加以考
        慮，而和解商談過程必然以對方請求權存在為前提而予以商談，否則一方堅
        持他方無請求權，自無和解會談可言，是於和解過程中所為之讓步，於和解
        契約成立前，尚難認已發生效力。本件縱如原告所稱兩造曾進行和解談判，
        均未能達成和解契約，參酌前揭說明，和解商議過程所為讓步，自不發生效
        力。是原告主張被告於和解商談中因數額未達成一致而不成立和解，認被告
        已承認原告請求權而生中斷效力云云，委無足採。
    (二)本件原告主張受被告於八十五年八月二十六日至陸軍官校接受入伍教育期間受
      被告之共同侵權行為，而於八十五年十一月二十二日發現受有損害，距原告向
      本院起訴請求賠償之八十九年六月十三日，已逾二年，且經被告主張時效抗辯
      ，原告固主張其間屢向被告請求賠償云云，惟未舉證以實其說，尚難採信，是
      原告系爭侵權行為請求權已罹時效，從而，原告主張被告應連帶給付原告九百
      四十五萬五千九百八十四元及自起訴狀繕本送達之翌日起至清償日止，按年息
      百分之五計算之利息，為無理由，應予駁回。
四、訴訟費用負擔之依據：本件原告之訴為無理由，應依民事訴訟法第七十八條定之
    。
中      華      民      國    九十      年      九      月    二十八    日
                              臺灣高雄地方法院民事第二庭
~B法      官  楊智守
右為正本係照原本作成。
如不服本判決，應於送達後廿日內，向本院提出上訴狀並表明上訴理由，如於本判決
宣示後送達前提起上訴者，應於判決送達後十日內補提上訴理由書（須附繕本）。
中      華      民      國    九十      年      九      月    二十八   日
~B法院書記官  劉企萍


司法院資訊處製作；財團法人民間司法改革基金會備份。
